臺灣高雄地方法院刑事判決　　　　　　　　　　　　九十三年度易字第二六號
　　公　訴　人　臺灣高雄地方法院檢察署檢察官
　　被　　　告　丙○○
右列被告因偽造文書等案件，經檢察官提起公訴（九十二年度偵字第二六一九號）
，本院判決如左：
    主  文
丙○○行使變造普通小型車駕駛執照，足以生損害於公眾及他人，累犯，處有期徒刑
肆月，如易科罰金，以參佰元折算壹日。扣案經變造之中華民國交通部製發汽車駕駛
執照上丙○○照片壹張沒收；又收受贓物，累犯，處有期徒刑肆月，如易科罰金，以
參佰元折算壹日。應執行有期徒刑柒月，如易科罰金，以參佰元折算壹日，扣案經變
造之中華民國交通部製發汽車駕駛執照上丙○○照片壹張沒收。
    事  實
一、丙○○曾因違反肅清煙毒條例、電信法及麻醉藥品管理條例案件，經法院分別判
    處有期徒刑三年五月、四月及八月確定，定應執行有期徒刑四年四月，甫於民國
    九十一年十二月八日因假釋期滿執行完畢。詎不知悔改，復因另犯毒品等案件，
    經臺灣高雄地方法院檢察署發佈通緝，為方便藏匿，遂於九十二年九月間，以臺
    灣新聞報廣告欄中刊登之電話號碼，與一名不詳姓名年籍之成年男子聯絡後，竟
    與該成年男子共同基於變造駕駛執照之犯意聯絡，交付自己之照片二張，以新台
    幣（下同）一萬元之代價，委請該名成年男子將以不詳方法取得甲○○所有之汽
    車駕駛執照一張（該駕駛執照係甲○○於九十二年八月十四日上午七時許，連同
    車牌號碼ＸＤ—八六二八號自用小客車，在高雄縣大社鄉○○路之義民廟後面失
    竊），換貼上其自己之照片，變造該駕駛執照，足以影響監理機關對證照管理之
    正確性及損害甲○○之權益，嗣於同年十月五日下午五時許，在國道一號高速公
    路楠梓交流道處，取得該變造之甲○○汽車駕駛執照使用。
二、又丙○○明知不詳姓名年籍、綽號「勝利」之成年男子所騎乘之車牌號碼ＸＭＭ
    ─００六號重型機車一輛（該機車係乙○○所有，於九十二年九月三十日上午九
    時許，在高雄縣永安鄉○○路興達巷之土地公廟前失竊），係來路不明之贓物，
    竟於九十二年十月四日晚間八時許，在高雄縣大社鄉○○路之夜市內，予以收受
騎用。嗣於同年十月七日晚間十時許，丙○○與戊○○（另經檢察官為不起訴處
    分）一同騎乘上開贓車至高雄縣大社鄉○○路一一二巷一之一號「翠湖水上餐廳
    」時，經警盤查丙○○之身分，丙○○自稱係甲○○本人，且持上開變造汽車駕
    駛執照向員警行使，而經警查獲上情，並扣得上開機車一部、鑰匙一串及機車內
    之開鎖工具一支。
三、案經高雄市政府警察局移請臺灣高雄地方法院檢察署檢察官偵查起訴。
    理  由
一、訊據被告丙○○固坦承與一真實姓名年籍資料不詳之成年男子共同基於變造駕駛
    執照之犯意聯絡與行為分擔，交付自己之照片二張，以一萬元之代價，委請該名
    成年男子以換貼照片之方式，變造告訴人甲○○所有之汽車駕駛執照一張，惟矢
    口否認行使該張變造駕駛執照及收受贓物犯行，辯稱：「這張我只有拿到一、二
    天而已，還沒有使用，是剛好警察查獲時叫我拿出來，我才拿出來的。警察查獲
    我時，警察知道我是通緝犯，我沒有自稱甲○○，我承認我有要拿來使用；機車
    係因為工作需要，而向綽號「勝利」之成年男子借作代步工具，「勝利」說他這
    輛車平時沒有在使用，機車鑰匙是他給的，其確實不知道是贓車」云云。
二、經查：
（一）被告前開與一真實姓名年籍資料不詳之成年男子共同基於變造駕駛執照之犯意
      聯絡，以換貼照片之方式，變造告訴人甲○○所有之汽車駕駛執照一張之犯罪
      事實，業據被告於警偵訊及本院審理中均坦認不諱，核與告訴人甲○○於警訊
      中陳述其所有之汽車駕駛執照一張，係於九十二年八月十四日上午七時許，連
      同車牌號碼ＸＤ—八六二八號自用小客車，在高雄縣大社鄉○○路之義民廟後
      面失竊之情相符，此外復有遭變造換貼為被告照片之告訴人甲○○汽車駕駛執
      照一張扣案可證，足認被告前開自白與事實相符，被告此部分變造駕駛執照犯
      行，堪以認定。
（二）至上開行使變造駕駛執照部分之犯行：
    １被告於警訊時已自承其持前揭變造甲○○名義之汽車駕駛執照，意圖矇騙警方
      時，被警方識破並查出其因案通緝中（見警卷第一頁反面）。
    ２被告於檢察官偵訊時，亦供陳：「是警察抓到我叫我把身上的東西拿出來，我
      才把這張駕照拿出來，警察就去查我的身分，在警車上我背不出來甲○○的年
      籍才被發現」等語（見偵卷第二十頁），被告於被警察查獲時並未供出其自己
      之姓名，並將該變造之駕照交付予警察，是因為指不出甲○○的年籍才被發現
      ，其將該變造駕照交付予警察時，未主動說明自己真實身分，等到被發現時才
      承認，其在交付該變造駕照時有行使之意，甚為明確。
    ３同時被查獲之同案被告戊○○於偵查中亦證稱：「被警察查獲時，警察說把身
      分證拿出來，他就把變造的證件交給警察，不知道他是拿變造的證件，他有告
      訴警察他叫甲○○。」（參偵卷第二一頁），被告將變造駕照交付予警察，尚
      自稱為甲○○，其若無行使之意，何須於交付變造駕照後，還需自稱自己為甲○○？況戊○○於本院審理時亦證稱：「當天警察來查，叫我們把證件拿出來
      ，我們就把證件通通拿出來。在車上警察還有問一次，在車上被告有無自稱甲○○我不知道。」（參本院卷第六五頁），若被告當時於交出證件後，已向警
      察坦承該駕照是變造，警察何須再於車上再問被告是否為甲○○。
    ４況被告以一萬元代價，取得此張變造之駕駛執照，目的即是為預防遇到警察盤
      查時，隱匿真實身分之用，則被告所稱於遇到警察盤查時，竟反不使用此張變
      造之駕駛執照，實與常情有違。
    ５綜上所述，足認被告有行使該變造駕駛執照之犯行。
（三）前開車牌號碼ＸＭＭ─００六號之重型機車一輛，係被害人乙○○所有，於九
      十二年九月三十日上午九時許，在高雄縣永安鄉○○路興達巷之土地公廟前失
      竊之事實，業據被害人乙○○於警訊中指述明確，並有扣押筆錄、扣押物品目
      錄表、高雄縣警察局車輛失竊證明單、及車輛竊盜、車牌失竊資料個別查詢報
      表—查詢車輛認可資料各一紙及被害人乙○○立具之贓物認領保管單一紙、查
      獲照片二張附卷可證。而該遭竊車牌號碼ＸＭＭ─００六號之重型機車，由被
      告向姓名年籍資料不詳，綽號「勝利」之成年男子所借得，嗣於九十二年十月
      七日晚間十時許遭警查獲之事實，亦據被告坦認不諱，並經證人戊○○證述明
      確。
（四）按「刑法上贓物罪之成立，不論行為人其行為態樣為收受、搬運、寄藏、故買
      或牙保，要皆以行為人對其所收受、搬運、寄藏、故買或牙保之物，於主觀上
      明知為贓物為必要，因此主觀狀態存在於行為人本身，除非行為人自白此一犯
      罪主觀構成要件，否則於訴訟上欲探究行為人有無此種贓物之主觀認識，類皆
      以情況證據為認定該主觀犯意之證據方法，且『訴訟法之證明及認定之事實，
      乃歷史之證明及推論，與自然科學上之實驗證明不同，後者得以實驗求證完全
      一致或符合，然訴訟法上之證明及事實認定，以推論高度之蓋然性，其推論所
      得之概括認定，須通常之人皆可確信為真實。』即可」，最高法院八十四年度
      台上字第五一二九號判決亦同此旨。其中，所謂行為人於主觀上「明知」為贓
      物之必要，並非僅限於行為人需直接知悉贓物，若依當時客觀事物狀態，依通
      常之人皆可確信而推論認定行為人知悉係贓物者，亦包含在內。經查：
    １本件被告向綽號「勝利」之人借得上開贓車使用，卻於本院審理中供述：其不
      知道綽號「勝利」之成年男子之年籍、地址等資料，亦找不到該人（參本院卷
      第四七頁），此實與一般向人借車應當有借有還之常理不符。
    ２參以被告於偵查中供稱：其向「勝利」借用上開機車，並未約定借用期限，其
      沒有看過「勝利」使用該輛機車，「勝利」也沒有拿該輛機車之行照供其察看
      ，其不知道「勝利」之姓名、年籍及地址，至於「勝利」之電話號碼其已經忘
      記等語，是被告於向綽號「勝利」之成年男子借用上開機車時，既未問明來源
      、察看機車行照，客觀上亦無相當事實足認上開贓車係合法來源，則其因何理
      由信任上開贓車係綽號「勝利」之人合法取得，即有疑義。
    ３且上開機車價值非微，如非來源不明可疑之車輛，豈會輕易同意出借而未約定
      歸還日期及地點等，是衡諸社會一般常情判斷，被告於收受該機車之初，既完
      全不了解綽號「勝利」者之真實姓名、相關年籍資料等，又未約明還車之相關
      事宜，按理即應對該車來源之正當性有所懷疑，縱被告對於該車原屬何人所有
      、於何時何地遭竊等情未必有明確認知，然其任意收受並持有使用來路可疑之
      車輛，主觀上即至少有收受贓物之未必故意，應無解於其收受贓物之刑責。
    ４綜上，本件被告所辯，委無足採。本件事證明確，被告收受贓物犯行，洵堪認
      定。
三、按汽車駕駛執照係國家發給人民作為證明其有安全駕駛汽車能力而准予行駛汽車
    之用，性質上為證明個人能力之證書，屬刑法第二百十二條所稱之特種文書，被
    告將前揭普通小型車駕駛執照上有關相片部分換貼竄改並持以向警員行使，自足
    生損害於監理機關對駕照之管理與司法機關對偵審對象之正確性，並足生損害於
    真正所有人甲○○。是核被告所為，係犯刑法第二百十六條、第二百十二條之行
    使變造特種文書罪及同法第三百四十九條第一項之收受贓物罪。其變造特種文書
    之低度行為，為行使之高度行為所吸收，不另論罪。被告委託某不詳姓名、綽號
    「勝利」之成年男子變造駕駛執照，就變造特種文書之犯行部分，互有犯意聯絡
    、行為分擔，為共同正犯。另被告所犯上開行使變造特種文書罪與收受贓物罪二
    罪間，犯意各別，罪名有異，應分論併罰。被告前因違反肅清煙毒條例、電信法
    及麻醉藥品管理條例案件，經法院分別判處有期徒刑三年五月、四月及八月確定
    ，定應執行有期徒刑四年四月，於九十一年十二月八日因假釋期滿執行完畢，有
    臺灣高等法院被告全國前案紀錄表一份在卷足憑，其受有期徒刑執行完畢後，五
    年內再犯有期徒刑以上之罪，為累犯，應依刑法第四十七條之規定，加重其刑。
四、本院審酌被告前有違反麻醉藥品管理條例、違反電信法、竊盜、偽造文書等前科
    ，有臺灣高雄地方法院檢察署刑案資料查註紀錄表、本院被告院內索引卡紀錄表
    、臺灣高等法院被告全國前案紀錄表各乙份在卷可按，素行不佳，其無視法令之
    禁止而收受騎乘贓車，且又因被通緝在案，為掩飾其通緝犯之身分而以換貼照片
    之方式變造他人之駕駛執照以躲避追緝，所為損害監理機關對駕駛執照管理之正
    確性及他人權益之程度，參以其行使該變造駕照，旋即為警查獲，以及其犯罪之
    動機、手段及所造成之損害，與犯後坦承部分犯行，前開機車已發還予被害人，
    所生損害已有所減輕等一切情狀，分別量處如主文所示之刑及諭知易科罰金之標
    準，並定應執行刑及易科罰金之標準，以資懲儆。至扣案之汽車駕照上被告照片
    一張，為其所有供犯罪所用之物，應依刑法第三十八條第一項第二款之規定沒收
    之，另扣案之鑰匙一串與開鎖工具一支，據被告供述均非其所有（見本院卷第六
    二頁），復無證據證明是否係被告所有供犯罪所用之物，又非違禁物，與沒收之
    要件不合，自毋庸宣告沒收，附予敘明。
據上論斷，應依刑事訴訟法第二百九十九條第一項前段，刑法第二百十六條、第二百
十二條、第三百四十九條第一項、第二十八條、第四十七條、第四十一條第一項前段
、第三十八條第一項第二款、第五十一條第五款，罰金罰鍰提高標準條例第一條前段
、第二條，判決如主文。
本案經檢察官丁○○到庭執行職務。
中      華      民      國    九十三    年      三      月     三十   日
                                    臺灣高雄地方法院刑事第八庭
                                      審判長法  官    陳樹村
                            法  官    吳俊龍
                                            法  官    林意芳
右正本證明與原本無異。
如不服本判決，應於判決送達後十日內，向本院提出上訴狀。
                                            書記官    曾秀鳳
中      華      民      國    九十三    年      三      月     三十一 日
附錄本判決論罪之法條：
刑法第二百十二條
偽造、變造護照、旅券、免許證、特許證及關於品行、能力服務或其他相類之證書、
介紹書，足以生損害於公眾或他人者，處一年以下以有期徒刑、拘役或三百元以下罰
金。
刑法第二百十六條
行使第二百十條至第二百十五條之文書者，依偽造、變造文書或登載不實事項或使登
載不實事項之規定處斷。
刑法第三百四十九條第一項：
收受贓物者，處三年以下有期徒刑、拘役或五百元以下罰金。
